# bulkKnk (v0.6.0) 🧬：A Universal, Data-Driven Virtual Perturbation & Phenotype Reversal Platform for Bulk RNA-seq
## 📖 简介 (Introduction)


`bulkKnk` 是一个面向全物种、全疾病模型的系统生物学工具箱。
它将加权基因共表达网络 (WGCNA)、因果网络推断 (GENIE3 + ARACNE) 与机器学习 (Random Forest) 深度融合，
旨在从常规的 Bulk RNA-seq 数据中：

数据驱动地发现核心枢纽基因 (Hub Genes)。

In silico模拟对这些靶点进行基因敲除/干预后的全网转录组稳态漂移。

多维预测干预操作带来的表型逆转概率与通路活性改变（以及人类患者的生存获益）。

无论是人类肿瘤微环境重塑、小鼠发育阻滞挽救，还是植物抗逆性通路的调控，bulkKnk 都能提供从“靶点发现”到“疗效预演”的端到端解决方案。
🌟 核心特性 (Core Features)
🌍 物种与疾病无关 (Species & Disease Agnostic)：完全基于数据驱动的无监督/半监督算法，支持自定义任意物种的生物学通路签名 (Signatures)。

🛡️ 智能特征锁定 (Smart Feature Selection)：自动识别并“保送”关键通路基因，辅以高变基因 (HVGs) 补齐，确保信号捕捉不遗漏。

🕸️ 高精度因果网络 (ARACNE-Pruned Network)：利用数据处理不等式 (DPI) 净化 GENIE3 产生的间接调控噪音，构建精准的有向物理网络。

💥 虚拟扰动引擎 (Virtual RWR Engine)：通过改进的带重启随机游走算法，模拟单靶点或多靶点联合物理敲除后的级联反应。

🤖 AI 预言家 (AI Phenotype Predictor)：内置随机森林分类器，量化评估敲除后的样本是否成功向“健康/敏感/低风险”表型发生逆转。

## 安装Installation：你可以通过 R 控制台安装开发版本：

`bulkKnk` could be installed from Github.

```{r Github install, eval = FALSE}
if (!require("devtools")) install.packages("devtools")
devtools::install_github("fengsh27mail/bulkKnk")
```

##🚀 快速开始 (Quick Start)

1. 准备输入数据 (Input Data)：
`bulkKnk` 支持两种数据输入方式：内置演示数据：我们预装了精简版的 TCGA-STAD (胃癌) 表达矩阵与生存数据，方便你快速跑通流程。
2.UCSC Xena 对接：我们强烈推荐用户从 UCSC Xena 下载标准化的测序队列。

```{r, eval = FALSE}
library(bulkKnk)

# 方式 A：使用内置测试数据 (TCGA-STAD 示例)
data("tcga_stad_demo")
expr_matrix <- tcga_stad_demo$expr
clinical_data <- tcga_stad_demo$clinical

# 方式 B：一键接驳 UCSC Xena 原始数据 (推荐)
# my_cohort <- import_xena_cohort(expr_file = "LUAD_fpkm.tsv.gz", surv_file = "LUAD_surv.tsv")
# expr_matrix <- my_cohort$expr_matrix
# clinical_data <- my_cohort$clinical_data
```

### Run 

#2. 识别致病核心模块 (Identify Hub Modules)
#利用 WGCNA 算法，从数千个基因中锁定与患者“死亡状态”最相关的基因模块。

```{r,eval = FALSE}
# 提取 Top 3000 高变基因
sub_expr <- select_advanced_features(expr_matrix, n_features = 3000)

# 寻找与生存状态 (OS_status) 最相关的模块
wgcna_res <- identify_hub_modules(sub_expr, trait_vec = clinical_data$OS_status)

# 锁定模块内排名第一的 Hub 基因作为“干预靶点”
top_target <- wgcna_res$best_genes[1]
```

#3. 构建因果网络与虚拟敲除 (Causal Inference & Virtual KO)
#基于随机森林算法学习基因间的因果调控关系，并模拟靶点敲除后全转录组的拓扑偏移。

```{r,eval = FALSE}
# 提取核心基因子集 (Top 100)
focus_mat <- as.matrix(sub_expr[, head(wgcna_res$best_genes, 100)])

# 推断调控网络并执行 DPI 剪枝
net_clean <- prune_network_dpi_fast(infer_causal_network(focus_mat)$clean_matrix)
W_norm <- sweep(t(net_clean), 2, colSums(t(net_clean)) + 1e-9, FUN="/")

# 实施全队列虚拟敲除
ko_results <- batch_virtual_knockout(
  expr_matrix  = focus_mat, 
  target_genes = top_target, 
  adj_matrix   = W_norm,
  target_pheno = "Tumor"
)
```

#4. 评估生存获益与可视化 (Evaluation & Plots)
#这是最激动人心的步骤：观测敲除该基因后，病人的生存曲线是否发生了显著的上移（获益）。  

```{r,eval = FALSE}
# 综合 AI 评估
report <- predict_ko_phenotype(
  WT_matrix     = t(ko_results$WT), 
  KO_matrix     = t(ko_results$KO), 
  ko_gene       = top_target,
  clinical_data = clinical_data
)

# 绘制图 1：敲除前后的 KM 生存曲线对比 (续命曲线)
plot_km_comparison(report, show_table = TRUE)

# 图 2：多维特征偏移分布图
plot_ko_delta(report)
```

### Visualization核心可视化展示
#本包提供了一系列 SCI 级别的绘图函数，包括：WGCNA 模块热图、基因聚类树、Cox #森林图以及风险评分漂移图，帮助你完整构建靶点发现的证据链。

```{r, eval = FALSE}
# 【图 2】真实与虚拟双重火山图 (Dual Volcano)
message(">> 正在绘制 图2: 虚拟敲除火山图...")
p2 <- plot_dual_volcano(
  real_deg_df  = NULL, 
  WT_matrix    = ko_results$WT, 
  KO_matrix    = ko_results$KO, 
  target_genes = top_target
)
print(p2)

# 【图 3】GO 级联富集气泡图 (Enrichment Dotplot)
message(">> 正在绘制 图3: 级联通路 GO 富集图...")
wt_mean <- colMeans(ko_results$WT)
ko_mean <- colMeans(ko_results$KO)
log2fc <- log2((ko_mean + 0.1) / (wt_mean + 0.1))
# 挑选被敲除波及（变化 > 0.05）的下游基因
virtual_degs <- setdiff(names(log2fc)[abs(log2fc) > 0.05], top_target)

if(length(virtual_degs) > 0) {
  go_res <- run_vk_enrichment(virtual_degs, species = "human", database = "GO")
  if(!is.null(go_res) && nrow(go_res) > 0) {
    p3 <- clusterProfiler::dotplot(go_res, title = paste("GO Enrichment after", top_target, "KO"))
    print(p3)
  }
}

# 【图 4】风险评分漂移密度图 (Risk Score Shift)
message(">> 正在绘制 图4: 风险评分漂移密度图...")
p4 <- plot_risk_score_shift(report)
print(p4)

# 【图 5】预后签名 Cox 森林图 (Prognostic Forest)
message(">> 正在绘制 图5: 预后特征 Cox 森林图...")
p5 <- plot_cox_forest(report, top_n = 10)
print(p5)

# 【图 6】虚拟生存获益 KM 曲线对比 (KM Survival Comparison)
message(">> 正在绘制 图6: 虚拟敲除 KM 生存对比图...")
p6 <- plot_km_comparison(report, show_table = TRUE)
print(p6)
```
#💡 进阶用法：如何适配非人类物种数据？
`bulkKnk`的网络推断和敲除引擎是完全数学化的，无需任何修改。
对于步骤 5 中的 predict_ko_phenotype，由于内置签名库 (ssGSEA Signatures) 主要是人类 HGNC 基因符号，如果是小鼠、斑马鱼或拟南芥数据，请务必通过 custom_signatures 参数传入你的自定义通路列表（例如从 KEGG/GO 导出的目标物种基因集），AI 引擎将自动使用你的自定义通路进行机器学习分类和预测。
#📧 联系与致谢 (Contact)
#本包由 生信夜班侠 (WeChat Official Account: 生信夜班侠) 开发维护。如果您在研究中使用了本工具，请引用本项目地址。
#欢迎通过 GitHub Issues 提交反馈。
#shuofeng Macau university of science and technology. bulkKnk: A Data-Driven Virtual Perturbation Platform for Universal Bulk RNA-seq.

#GitHub: fengsh27mail/bulkKnk

